臺灣苗栗地方法院宣示判決筆錄　　　　　 96年度訴字第700號
公　訴　人　臺灣苗栗地方法院檢察署檢察官
被　　　告　甲○○
選任辯護人　劉正穆律師
　　　　　　徐宏澤律師
上列被告因重利案件（起訴案號：96年度偵字第3734號、第4201
號），本院於中華民國96年12月3 日下午4 時許，在本院第1 法
庭宣示判決，出席職員如下：
　　　　　　　　法　官　林卉聆
　　　　　　　　書記官　盧俊良
　　　　　　　　通　譯　劉漢昌
法官起立朗讀判決主文、犯罪事實要旨、處罰條文、附記事項，
及告以上訴限制、期間並提出上訴狀之法院，且諭知記載其內容
：
一、主  文：
    甲○○犯常業重利罪，處有期徒刑捌月，如易科罰金，以銀
    元參佰元即新臺幣玖佰元折算壹日，減為有期徒刑肆月，如
    易科罰金，以銀元參佰元即新臺幣玖佰元折算壹日；又犯重
    利罪，處有期徒刑參月，減為有期徒刑壹月又拾伍日，如易
    科罰金，以新臺幣壹仟元折算壹日；又犯重利罪，處有期徒
    刑參月，減為有期徒刑壹月又拾伍日，如易科罰金，以新臺
    幣壹仟元折算壹日；又犯重利罪，處有期徒刑參月，如易科
    罰金，以新臺幣壹仟元折算壹日。應執行有期徒刑壹年，如
    易科罰金，以銀元參佰元即新臺幣玖佰元折算壹日。扣案之
    記帳筆記本壹本、名片萬用印章壹顆、空白本票參本、隨身
    碟壹支、空白借據切結書貳拾參張、空白合約借據貳張、空
    白讓渡書柒張、廣告貼紙貳包、名片參拾張及CPLUS 廠牌行
    動電話壹支均沒收。
二、犯罪事實要旨：
（一）甲○○基於常業重利之犯意，自94年8 月18日起至95年2
      月15日止，透過張貼廣告刊登借款訊息之方式，利用丁○○、丙○○、戊○○、乙○○等人因週轉不靈而急需用錢
      之際，於附表1 所示之地點、方式貸以金錢，而取得如附
      表1 所示與原本顯不相當之重利。
（二）復分別基於重利罪之單一犯意，以與上開附表1 所示相同
      之地點、方式為下列貸放款項之行為，而分別取得與原本
      顯不相當之重利：
 （1）自95年11月2 日起至96年1 月31日止，借款予丁○○。
 （2）自95年11月2 日起至96年1 月1 日止，借款予丙○○。
 （3）自95年11月2 日起至96年5 月25日止，借款予戊○○。
（三）嗣因丁○○無法按期付息還款，甲○○另基於恐嚇之犯意
      ，於96年7 月間某日晚上7 時許，至丁○○所開設位於苗
      栗縣頭份鎮○○路1057號之薑母鴨店內，揚言「再不付利
      息就要砸店！」等語恫嚇丁○○，致其心生畏懼。迨於96
      年7 月29日晚上6 時30分許，經警方持本院核發之搜索票
      ，前往甲○○位於苗栗縣頭份鎮○○路華泰巷10號1 樓之
      住處實施搜索，當場扣得記帳筆記本1 本、名片萬用印章
      1 顆、空白本票3 本、隨身碟1 支（內含96年5 月、6 月
      、7 月之收支電磁紀錄）、空白借據切結書23張、空白合
      約借據2 張、空白讓渡書7 張、戶名為己○○之新竹商業
      銀行、臺灣中小企業銀行存摺各1 本及提款卡2 張、廣告
      貼紙2 包、名片30張、現金21萬1 千6 百元及CPLUS 廠牌
      行動電話1 支等物，而查獲上情。
三、處罰條文：
    刑法第305 條、第344 條、修正前刑法第345 條。
四、附記事項：
（一）起訴書原起訴被告自94年8 月18日起至96年5 月間止，有
      多次貸放款項之行為，然查：被告於95年2 月16日起入監
      執行，至同年11月1 日始執行完畢出監，有臺灣高等法院
      被告前案紀錄表1 份在卷可稽，而本件復查無其他證據證
      明前開時間內有其他共犯共同參與本件犯行，而本件並經
      公訴檢察官於本院審理時當庭減縮被告之犯罪事實，如上
      開犯罪事實欄內所示時間之重利行為，業經記明筆錄，有
      本院卷96年11月19日審判筆錄1 份在卷可稽，是本院僅就
      檢察官減縮後之事實部分審理。
（二）關於易科罰金之新舊法適用：
      按被告犯常業重利罪時之刑法第41條第1 項前段規定：「
      犯最重本刑為5 年以下有期徒刑以下之刑之罪，而受6 個
      月以下有期徒刑或拘役之宣告，因身體、教育、職業、家
      庭之關係或其他正當事由，執行顯有困難者，得以1 元以
      上3 元以下折算1 日，易科罰金。」又被告行為時之易科
      罰金折算標準，修正前罰金罰鍰提高標準條例第2 條（現
      已刪除）規定，就其原定數額提高為100 百倍折算1 日，
      則本件被告行為時之易科罰金折算標準，最高應以銀元3
      百元折算1 日，經折算為新臺幣後，應以新臺幣9 百元折
      算1 日。惟95年7 月1 日修正公布施行之刑法第41條第1
      項前段則規定：「犯最重本刑為5 年以下有期徒刑以下之
      刑之罪，而受6 個月以下有期徒刑或拘役之宣告者，得以
      新臺幣1 千元、2 千元或3 千元折算1 日，易科罰金。」
      ，比較修正前後之易科罰金折算標準，係以95年7 月1 日
      修正公布施行前之規定，較有利於被告，則依刑法第2 條
      第1 項前段從舊從輕之規定，自應適用修正前刑法第41條
      第1 項前段之規定，定其折算標準。又按於94年1 月7 日
      刑法修正施行前犯併合處罰數罪中之1 罪，且該數罪均符
      合第41條第1 項得易科罰金之規定者，適用90年1 月4 日
      修正之刑法第41條第2 項規定，修正後刑法施行法第3 條
      之1 第3 項定有明文。而依90年1 月4 日修正公布之刑法
      第41條第2 項規定，併合處罰之數罪均有前項情形，其應
      執行之刑逾6 月者，亦適用前項易科罰金之規定。則本件
      被告所犯1 個常業重利罪及3 個重利罪，均依中華民國96
      年罪犯減刑條例第2 條第1 項第3 款減其刑期2 分之1 後
      ，均宣告得以易科罰金之刑度，經合併定其應執行之刑逾
      有期徒刑6 月者，依修正後刑法第41條第2 項規定，均不
      得易科罰金，相較於修正前仍得易科罰金之規定，顯然新
      法對被告較為不利，是本件仍應依修正後刑法施行法第3
      條之1 第3 項之規定，依修正前刑法第41條第2 項之規定
      ，得以易科罰金。
（三）另扣案之現金211600元雖係被告所有，然尚無證據足資證
      明，係被告貸放前述款項所取得與原本顯不相當之重利，
      故不予宣告沒收。
五、協商判決除有刑事訴訟法第455 條之4 第1 項第1 款於本訊
    問程序終結前，被告撤銷協商合意或檢察官撤回協商聲請者
    ；第2 款被告協商之意思非出於自由意志者；第4 款被告所
    犯之罪非第455 條之2 第1 項所定得以協商判決者；第6 款
    被告有其他較重之裁判上一罪之犯罪事實者；第7 款法院認
    應諭知免刑或免訴、不受理者情形之一，及違反同條第2 項
    「法院應於協商合意範圍內為判決；法院為協商判決所科之
    刑，以宣告緩刑或2 年以下有期徒刑、拘役或罰金為限」之
    規定者外，不得上訴。
六、如有前項得上訴之情形，若不服本件判決，得自收受判決筆
    錄送達之日起10日內，向本院提出上訴書狀，上訴於第二審
    法院。
中　　華　　民　　國　　96　　年　　12　　月　　3 　　日
                  臺灣苗栗地方法院刑事第三庭
                              書記官  盧俊良
                              法　官　林卉聆
以上正本證明與原本無異。
                              書記官  盧俊良
中　　華　　民　　國　　96　　年　　12　　月　　3 　　日
附錄論罪科刑之法條全文：
中華民國刑法第305條
（恐嚇危害安全罪）
以加害生命、身體、自由、名譽、財產之事，恐嚇他人致生危害
於安全者，處2 年以下有期徒刑、拘役或3 百元以下罰金。
中華民國刑法第344條
（重利罪）
乘他人急迫、輕率或無經驗貸以金錢或其他物品，而取得與原本
顯不相當之重利者，處1 年以下有期徒刑、拘役或科或併科1 千
元以下罰金。
中華民國刑法第345條
（常業重利罪）
以犯前條之罪為常業者，處5 年以下有期徒刑，得併科3 千元以
下罰金。
附表1
┌─┬───┬─────┬───────┬─────┬───────┬──────┬─────┐
│編│借款人│借款原因  │借款方式與地點│借款金額  │   預扣利息   │約定利率    │  擔保物  │
│號│      │          │              │          │              │            │          │
├─┼───┼─────┼───────┼─────┼───────┼──────┼─────┤
│1 │丁○○│薑母鴨店生│甲○○至丁○○│每次5至10 │借款5 萬元預扣│ 月息18分利 │相當於本金│
│  │      │意不好，急│開設位於苗栗縣│萬元。    │9 千元（實拿4 │            │金額2 至3 │
│  │      │需用錢周轉│頭份鎮○○路  │          │萬1 千元）、借│            │倍的本票4 │
│  │      │。        │1057號之薑母鴨│          │款10萬元預扣1 │            │張。      │
│  │      │          │店放款及每月固│          │萬8 千元（實拿│            │          │
│  │      │          │定至店裡收取利│          │8萬2千元）。  │            │          │
│  │      │          │息。          │          │              │            │          │
├─┼───┼─────┼───────┼─────┼───────┼──────┼─────┤
│2 │丙○○│銀行貸款無│甲○○至丙○○│各為3 萬元│借款1 萬元，預│以8 萬元計算│身份證及本│
│  │      │法繳納，生│位於苗栗縣頭份│、2 萬元、│扣1 千5 百元（│日息為1200元│票5 張（金│
│  │      │意需要周轉│鎮○○路中華市│1 萬元、1 │實拿8 千5 百元│（即月息45分│額各為6 萬│
│  │      │          │場之攤位放款。│萬元、1 萬│）            │利）        │元、4 萬元│
│  │      │          │              │元（共計8 │              │            │、2 萬元、│
│  │      │          │              │萬元）    │              │            │2 萬元、2 │
│  │      │          │              │          │              │            │萬元）    │
├─┼───┼─────┼───────┼─────┼───────┼──────┼─────┤
│3 │戊○○│做生意資金│甲○○至戊○○│每次10至17│借款10萬元，預│以10萬元計算│身份證及本│
│  │      │要周轉    │位於苗栗縣頭份│萬元不等  │扣1 萬5 千元（│10天為1 期，│票7 張（共│
│  │      │          │鎮○○路120 號│          │實拿8 萬5 千元│利息15000元 │16萬元）  │
│  │      │          │寶宏眼鏡行放款│          │）            │（即月息45分│          │
│  │      │          │。            │          │              │利），第4 個│          │
│  │      │          │              │          │              │月開始利息降│          │
│  │      │          │              │          │              │為10天利息1 │          │
│  │      │          │              │          │              │萬元（即月息│          │
│  │      │          │              │          │              │30分利）    │          │
├─┼───┼─────┼───────┼─────┼───────┼──────┼─────┤
│4 │乙○○│丈夫公司倒│經由林彥伯介紹│3萬元     │借款3 萬元預扣│每月3000元（│本票1 張（│
│  │      │閉，急需用│，與甲○○約定│          │3 千元。      │即每月10分利│金額3 萬元│
│  │      │款        │在苗栗縣竹南鎮│          │              │）          │）        │
│  │      │          │新南里新南國小│          │              │            │          │
│  │      │          │後面借款。    │          │              │            │          │
└─┴───┴─────┴───────┴─────┴───────┴──────┴─────┘
